【裁判字號】    97,重訴,46
【裁判日期】    981231
【裁判案由】    殺人等
【裁判全文】
臺灣板橋地方法院刑事判決              97年度重訴字第46號
公  訴  人  臺灣板橋地方法院檢察署檢察官
被      告  天○○
            甲○○
上二人共同
選任辯護人  許諺賓律師
            李宜光律師
被      告  癸○○
            午○○
            Ａ○○
            地○○
上四人共同
選任辯護人  許諺賓律師
上列被告因殺人等案件，經檢察官提起公訴（97年度偵字第8608
號、第11049 號），本院判決如下：
    主  文
天○○、甲○○、癸○○、午○○、Ａ○○、地○○均無罪。
    理  由
一、公訴意旨略以：(一)被告天○○（對外另有使用別名「曾麗卿
    」）係「久久健康企業有限公司」（原設於臺北市○○區○○路129 號6 樓，現變更登記設於臺北市松山區○○○路○
    段66號3 樓，下簡稱「久久公司」）之負責人（兼任久久公
    司總經理），其子甲○○與地○○（對外另有使用別名「白
    錦圓」，係久久公司設於臺北縣板橋市○○街22巷39號「板
    橋會場」之負責人兼解說員，前曾任「中和會場」解說員）
    、Ａ○○（前係久久公司臺北縣中和市○○街81號「中和會
    場」之解說員，96年5 月間離職）、癸○○（係久久公司設
    於臺北市○○區○○街140 巷21號南港營業所「昆陽會場」
    之負責人兼解說員）、午○○（係久久公司設於桃園縣桃園
    市○○街44號桃園營業所「長沙會場」之負責人兼解說員）
    則係為久久公司銷售「電子醫生電位治療器」（Dr.Tron El
    ectric Therapy Apparatus）之人，均明知久久公司所申請
    進口，由日本國「Nihon Riko Medical Corporation」所生
    產、規格「YK-9000 」僅有「減輕肩膀酸痛、頭痛、慢性便
    秘」之效能，原進口名稱為「HIGH-PRESS URE ELECTROTHER
    APY （高壓電位治療器）」或「Staticelectric therapy a
    pparatus（靜電治療器，原中文譯名為『家庭用電位治療器
    』）」，仍共同基於不法所有之意圖，先由天○○於民國94
    年3 月間，以中文譯名「電子醫生電位治療器」，向行政院
    衛生署申請，使主管機關依申請之中文名稱核發衛署醫器輸
    字第011593號醫療器材許可證（發證日期94年7 月13日，有
    效日期99年7 月13日）。天○○並訂立個人會場設置獎金辦
     法 ，與甲○○、地○○、Ａ○○、癸○○、午○○，共同
    約定銷售每台上開治療器，可得新臺幣（下同）5 千元至2
    萬元不等之報酬，甲○○在久久公司內則負責教育訓練等事
    項，指導久久公司所屬各會場之會場負責人與解說員，如何
    渲染上開電位治療器之不實療效。甲○○、地○○、Ａ○○
    、癸○○、午○○，復在全國各地設置會場（即「久久健康
    自然館免費體驗會場」），會場內均誆稱上揭治療器具有清
    血排毒，可治療各種重大疾病之詐術，向前來會場之不知情
    民眾施詐，並以每台價格14萬5 千元（此係會場特別優惠價
    格，原公司訂價18萬2000元，之前原優惠價格為13萬6000元
    ）販售，使如附表所示之民眾（酉○○、己○○、黃○○、
    庚○○、Ｂ○、賴楊梅子、壬○○○、寅○○、丑○○、亥
    ○○、申○○、戌○○、卯○○、戊○○、楊游玉、范式娥
    、未○○、宇○○、何貴姿、乙○○、王鶴壽、邱月影、宙
    ○○○、巳○○、丁○○、辛○○、Ｃ○○、辰○○、玄○○○等人）陷於錯誤，或以交付現金14萬5 千元之代價，或
    向「仲信資融股份有限公司」（下簡稱「仲信資融公司」）
    申辦分期付價買賣契約之方式，向地○○、Ａ○○、甲○○
    、癸○○與午○○等人購買上揭電位治療器。(二)又被告地○○與Ａ○○共同基於上揭不法所有意圖，另地○○與Ａ○○
    明知常人如受醫生告知需接受血液透析治療，如未依醫囑進
    行，最後將可能死亡而不違反本意，仍共同基於殺人之未必
    故意，於96年4 月間，在臺北縣中和市○○街號設置銷售上
    揭治療器之會場，地○○並以「白錦圓」之化名在會場附近
    攬客，地○○與Ａ○○於余陳圓到場使用上揭治療器試作之
    際，已知悉余陳圓腎臟慢性衰竭，經醫師診斷後評估需接受
    血液透析治療，二人仍以「如需洗腎之人尚未開始洗腎，經
    使用上開治療器後，可無庸洗腎」等語訛詐余陳圓，使余陳
    圓陷於錯誤，於同年月中旬（即96年4 月19日），向地○○
    與Ａ○○訂購上揭治療器，並先交付5 千元訂金，嗣於同年
    月23日Ａ○○送貨到余陳圓住處後再交付14萬元。余陳圓對
    地○○、Ａ○○所施之詐術深信不疑，均每日使用上揭治療
    器，並於同年4 月間、同年7 月2 日、同年7 月16日與同年
    8 月13日，赴馬偕紀念醫院門診之際，經醫生告知需進行血
    液透析時，仍現場拒絕血液透析治療，嗣於同年8 月18日因
    腦出血住院，同年8 月21日開始接受規則透析治療，因併發
    肺炎於同年9 月23日死於敗血症。嗣經警分別於97年3 月5
    日上午7 時許、8 時7 分許、9 時30分許、9 時40分許、9
    時50分許，在臺北縣中和市○○路○ 段34巷22弄4 號5 樓、
    臺北縣板橋市○○街84巷130 巷18之3 號3 樓、桃園縣桃園
    市○○街44號、臺北市○○區○○街140 巷21號、臺北市○○區○○路129 號6 樓等處查獲，並扣得久久公司署名「白
    錦圓」之名片3 張、健康護照69張、「白錦圓」薪俸袋12只
    、推銷電子醫生器材帳記資料1 個、成功（起訴書誤載為「
    承供」）會場獎金明細1 張、支出證明單1 張、手書醫療常
    識2 張、久久健康企業空白信封袋11個、青草藥墊13包、電
    子保健儀1 台、久久健康自然館會場經營手冊1 本、產品說
    明會1 本、員工管理規章1 本、會場受付名簿1 本、推銷話
    術1 張、鈣粉1 包、酵素1 盒、電子醫生電位治療器103 台
    、健康久久免費體驗宣傳單1 張、久久健康自然會場資料2
    張、員工通訊錄1 張、學習小組手冊1 本、久久健康自然館
    經營手冊2 本、昆陽會館訂購單12張、彰化會館訂購單10張
    、健康食品1 盒、訂購單4 本、床位預訂單1 張、宣傳單5
    張、銷貨單11張、久久動力式熱敷墊1 台、價目表、盤點表
    、會場受付名簿、電位治療器須知各1 疊、健康護照空白表
    各2 疊、內部公告4 張、簽呈單2 份、使用相關資料1 本、
    訂購單3 本、分期付款單1 本、公司處理公文封3 個等物，
    案經余陳圓之女丙○○告訴，因認被告天○○、甲○○、癸○○、午○○、Ａ○○、地○○涉有共犯刑法第339 條第1
    項之詐欺取財罪嫌，被告Ａ○○、地○○另涉有共犯刑法第
    271 條第1 項之殺人罪嫌云云。
二、按公訴人認被告天○○、甲○○、癸○○、午○○、Ａ○○
    、地○○等涉有上開犯罪事實(一)所示之詐欺取財罪犯行，無
    非以其犯罪事實有被告天○○、甲○○、癸○○、午○○、
    Ａ○○、地○○等人之供證、證人即上開被害人酉○○、己○○、黃○○、庚○○、Ｂ○、賴楊梅子、壬○○○、寅○○、丑○○、亥○○、申○○、戌○○、卯○○、戊○○、
    范式娥、未○○、乙○○、宙○○○、巳○○、丁○○、辛○○、Ｃ○○、辰○○、玄○○○、證人丙○○等分別於警
    詢、偵查之指證、臺灣大學醫學院97年7 月4 日（97）醫秘
    字第1668號函及所附鑑定（諮詢）案件回覆書、證人丙○○
    提出之久久公司行銷會場照片、其個人筆記、上開被害人酉
    ○○等提出支各項購買保證書與憑證、本件上開電位治療器
    申請核可之行政院衛生署相關文件、醫療器材許可證、上開
    電位治療器付款方式、久久公司會議紀錄、個人會場設置及
    獎金辦法、久久公司會場經營手冊、會場現場照片、被告天
    ○○、Ａ○○、地○○等中央健保就醫紀錄、扣案之上開電
    位治療器、訂購單、分期付款單、仲信資融公司函及附件應
    收帳款受讓合約書、廠商資料表、分期付款申請表、客戶名
    單及其上開扣案之物等可資佐證為其論據。次公訴人認被告
    Ａ○○、地○○等涉有上開犯罪事實(二)所示之詐欺取財、殺
    人等罪犯行，則無非以其犯罪事實有被告Ａ○○、地○○等
    人之供述、告訴人丙○○、證人即被害人余陳圓之夫余金井
    等於偵查之指證、證人即被害人余陳圓之主治醫師陳漢湘於
    警詢之證述、被害人余陳圓訂購上開電位治療器之保證書、
    訂購單收據、所持用久久健康自然館所發健康護照、馬偕紀
    念醫院開立之診斷證明書、死亡證明書、被害人余陳圓之病
    歷資料、被告Ａ○○、地○○等中央健保就醫紀錄、扣案之
    久久公司經營手冊等可資佐證為其論據。惟訊據被告天○○
    、甲○○、癸○○、午○○、Ａ○○、地○○等均堅決否認
    分別有上揭詐欺、殺人等犯行，被告天○○辯稱：伊經營久
    久公司進口本件電位治療器，均經合法申請核准，且以免費
    提供顧客體驗電位治療器療效後，才由顧客自行決定購買，
    並無詐欺故意等語，另被告甲○○、癸○○、午○○則辯稱
    ：伊等均有親身體驗本件久久公司電位治療器之功效，基於
    熱忱加入久久公司服務行列，且係依久久公司提供之器材解
    說資料向客戶解說器材之功能，並由客戶親身體驗後才行決
    定是否購買該治療器，並無向客戶聲稱使用該治療器後即無
    須就診服藥或洗腎等語，至被告Ａ○○、地○○則均辯稱：
    伊等係受僱於久久公司，銷售本件電位治療器，且於工作中
    確有看到體驗之顧客有病症具體之療效，地○○並有親身體
    驗之經驗，另久久公司亦有提供相關書籍資料介紹該電位治
    療器之功能及效用，以此見聞介紹於顧客，並由顧客親身體
    驗，再行決定是否購買該電位治療器，並無故意詐騙意圖；
    至於被害人余陳圓係其至久久公司會場體驗該電位治療器療
    效，才自行決定購買該治療器，伊等二人均無告知余陳圓使
    用該治療器後可無庸洗腎，余陳圓亦未告知被告其病症需洗
    腎，難謂伊等二人有殺害余陳圓之未必故意等語。辯護人亦
    為被告天○○、甲○○、癸○○、午○○、Ａ○○、地○○
    等分別辯護稱：公訴意旨認被告天○○、甲○○、癸○○、
    午○○、Ａ○○、地○○等涉有上開詐欺罪嫌，主要係以上
    開臺灣大學醫學院鑑定（諮詢）案件回覆書為據，而認本件
    上開電位治療器在醫學上並未具有改善血液循環或除物理性
    治療外知其他療效云云，惟依上開臺灣大學醫學院之回覆書
    內容所示，係認為中醫之經脈與時辰之說，不易驗證或尚待
    證實，在有明確且大量的臨床試驗報告出來之前不足採信，
    該回覆書內容並未提出任何科學證據或臨床試驗證明中醫之
    經脈與時辰之說並不存在，只是依其該院現有知識經驗及科
    技水準，尚無法加以驗證，因此公訴意旨率以該回覆書內容
    ，遽認本件久久公司之電位治療器在醫學上並不具有改善血
    液循環或除物理性治療外之其他療效，即與該回覆書內容及
    經驗法則相違，應不足採；又本件久久公司銷售之電位治療
    器，係自日本原裝進口，具有一定治療功效及價值，且被告
    天○○、甲○○主觀上係依據國內外各界對於高壓電位療法
    功效之介紹、研究報告，確信上開電位治療器所進行之高壓
    電位療法，具有淨化血液功能，而在銷售該進口之電位治療
    器時，告知購買者高壓電位療法具有上開療效功能，並無不
    法所有意圖之詐欺犯罪故意；況據檢察官傳訊之購買顧客陳
    有山等28位證人到庭，絕大多數之證人亦證述認該電位治療
    器有一定療效，僅有少數2 至3 人認為療效不顯著，但亦未
    因此主張被告等有詐欺犯行；又檢察官僅以被告天○○、Ａ
    ○○、地○○等健保就醫紀錄，率而推論上開電位治療器不
    具改善血路及保健療效，殊不知此適足證被告等雖認上開電
    位治療器具有一定之功能與療效，但從未因此告知購買者無
    庸就醫；又本件電位治療器，係經久久公司自日本原裝進口
    ，並經行政院衛生署審核通過核發醫療器材許可證，其定價
    雖為14萬5 千元，但如核計進口成本、稅捐、公司經營成本
    （含各地體驗會場租金、員工薪資、獎金、管銷費用、贈品
    ），每台獲利亦屬有限，該定價係謀取合理之商業報酬，屬
    正常之商業獲利行為，並無暴利可言，另參諸該治療器於日
    本、澳門、馬來西亞之售價折合新臺幣亦約14萬至15萬多元
    不等，又參諸國內其他廠牌之電位治療器售價，亦從13萬多
    元至22萬元不等，相較後亦見久久公司之售價並未過高，並
    無暴利之不法所有意圖；再者，久久公司鑑於該治療器係進
    口醫療器材，販賣單價高，一般消費者難僅憑銷售人員口頭
    說明介紹即予購買，故即以免費體驗之方式提供消費者試用
    ，消費者經多次免費體驗後，如認為該治療器對其身體健康
    有所幫助而認同該產品，即由其自行決定是否購買，從無任
    何強迫推銷之行為，被害人余陳圓於購買該治療器前，亦有
    超過長達一年以上之免費體驗後，始選擇買回使用，何來實
    施詐術使消費者陷於錯誤而購買；另公訴意旨雖指稱被告等
    人名之該電位治療器，衛生署核准之效能僅有「減輕肩膀酸
    痛、頭痛、慢性便秘」等項，卻向消費者誆稱該治療器具有
    清血排毒之功能，是為對消費者實施詐術云云，然久久公司
    自日本引進該電位治療器時，日本廠商提供之參考資料及書
    籍中，皆有提到該治療器確有淨化血液之功能，而眾多國內
    研究報告，亦指出電位療法對於人體功能之改善，是久久公
    司員工本於對上開書籍、研究報告之確信，向消費者介紹該
    治療器具有淨化血液、促進血液循環之功能，並非憑空杜撰
    之詐術，且現場人員亦均建議消費者親自體驗以瞭解其功效
    ，並無強迫或不實之推銷；另告訴人丙○○雖指述被告Ａ○○、地○○明知被害人余陳圓將接受洗腎，竟告知其母余陳
    圓使用該治療器後，可無庸洗腎云云，然被告Ａ○○、地○○均稱其等絕無可能向余陳圓宣稱使用該治療器後即可免洗
    腎之情事，且該治療器在使用說明書上亦未曾有此之記載說
    明，反而在使用說明上之注意事項，特別強調「有關慢性病
    治療需依醫生指示使用之」，以此警語提醒消費者注意，又
    告訴人丙○○於偵查中就被告Ａ○○、地○○有無告知余陳
    圓使用該治療器有清血、排毒功能，其即可不用洗腎云云，
    初稱其有親聞，其後又改稱是余陳圓告訴她的，前後說詞不
    一，況此係屬傳聞證據，依法無證據能力，再者告訴人丙○○亦曾經由其母余陳圓引薦至久久公司上班，然因試用期間
    表現不佳，經久久公司解雇資遣，然其於偵查中竟隱瞞解雇
    真實原因，謊稱係久久公司得知其母住院，怕客戶聞悉，影
    響業績，始將之資遣云云，蓄意扭曲其離職事由，可知告訴
    人之指述顯有不具真實之可信度，又偵查中檢察官傳訊之30
    位消費者，均證稱未聞久久公司人員有告訴消費者使用該治
    療器後即可不用看醫生、吃藥、洗腎等情，益證被告Ａ○○
    、地○○絕無告知余陳圓不用洗腎之事，而事實上余陳圓於
    96年4 月間購買該治療器前之96年2 月間，醫生即告知其須
    進行洗腎，但在其購買前此二個月期間，其均未依醫生建議
    進行洗腎，而其購買該治療器後，復於96年6 月16日依醫生
    建議進行安裝人工血管手術，準備進行洗腎，可見余陳圓應
    無受詐騙而不進行洗腎之情，又被告Ａ○○、地○○雖銷售
    該治療器予余陳圓使用，然對余陳圓是否接受醫生建議進行
    洗腎，導致延緩就醫而死亡等情，並無預見可能，況其二人
    與余陳圓素無怨隙，主觀上顯無欲余陳圓死亡之認知與意欲
    ，實難認其二人有殺害余陳圓之未必故意存在，再者余陳圓
    係完全行為能力人，其罹患高血壓長達11年之久，而逾96年
    2 月間得知要洗腎，其未接受醫生建議洗腎，乃係其主觀上
    極度排斥之心理所為之決定，自難認係被告二人有告知不必
    洗腎所致，綜上所述，因認被告天○○、甲○○、癸○○、
    午○○、Ａ○○、地○○等應無上開被訴之詐欺、殺人等犯
    行等語。
三、按犯罪事實應依證據認定之，無證據不得認定其犯罪事實，
    刑事訴訟法第154 條第2 項定有明文。而所謂證據，係指足
    以證明被告確有犯罪行為之積極證據而言，該項證據須適於
    為被告犯罪之證明者，始得採為斷罪之資料；再告訴人之告
    訴，係以使被告受刑事訴追為目的，是其陳述是否與事實相
    符，仍應調查其他證據以資審認（參照最高法院69年臺上字
    第4913號、52年臺上字第1300號等判例要旨）。又按認定犯
    罪事實所憑之證據，必須達於一般人均可得確信其為真實之
    程度，而無合理之懷疑存在時，始得據為被告有罪之認定，
    倘若犯罪事實之證明尚未達此一程度，仍有合理之懷疑存在
    ，則應為被告有利之推定，仍不能遽為被告有罪之判斷，此
    亦為刑事訴訟法第154 條犯罪事實應依證據認定之證據裁判
    原則及因保障被告人權無罪推定原則之所在（參見最高法院
    76年度臺上字第4986號判例、91年度臺上字第39號刑事判決
    等意旨）。又刑法第339 條第1 項之詐欺取財罪，須行為人
    意圖為自己或第三人不法之所有，施用詐術使人陷於錯誤而
    交付財物始能成立。復按刑法上之殺人罪，亦須行為人主觀
    上具有殺害之故意，且其足以造成他人死亡結果之殺害行為
    ，必與行為客體之死亡結果間，具有相當因果關係，始足構
    成該罪。經查：
    (一)公訴意旨雖指稱被告天○○、甲○○、癸○○、午○○、
      Ａ○○、地○○等，係以在久久公司設置之各會場解說渲
      染上開電位治療器之不實療效，誆稱上開治療器具有清血
      排毒，可治療各種重大疾病之詐術，向前來會場之不知情
      之民眾施詐，以每台價格14萬5 千元販售，使如附表所示
      之民眾酉○○等人陷於錯誤，以交付現金或分期付款之方
      式，購買上揭電位治療器，因認被告天○○等六人有共犯
      刑法第339 條第1 項之詐欺取財罪嫌云云。然查：
      (1)依扣案之久久公司編印之「久久健康自然館會場經營手
        冊」內容所示，確有敘及電位治療器之功能尚有「淨化
        血液、促進血液循環、消除血液內之酸毒、活化細胞、
        促進新陳代謝、調整賀爾蒙分泌、提高免疫力、預防現
        代慢性疾病」等項，並略述各項慢性疾病症狀與血液關
        係，藉以說明電位治療器有助於預防或改善慢性疾病之
        症狀，以供公司會場解說員對體驗之顧客說明促銷該電
        位治療器，且依證人丙○○、上開被害人酉○○等分別
        於警詢、偵查陳述體驗會場之解說及見證情狀，以及證
        人丙○○提出之久久公司會場擺設之與上開手冊內容相
        關之「能量醫學（電位療法）好轉反應表」、「十二時
        辰之氣血循環表」等照片所示，固堪認被告天○○、甲○○應有指導被告癸○○、午○○、Ａ○○、地○○等
        於久久公司設置之體驗會場，應有述及有逾上開原核定
        效能範圍外之上開清血排毒及有助改善各項慢性疾病之
        症狀等內容，以促銷久久公司進口販售之上開電位治療
        器。然另衡諸久久公司上開販售之電位治療器，係屬高
        壓電位治療器，其使用所生之高壓電位療法，對人體的
        治療究竟可發揮至何療效程度，尚在實驗研究中，雖目
        前衛生署對電位治療器之醫療效能，僅承認上開「減輕
        肩膀酸痛、頭痛、慢性便秘」等效能，但依國內出版相
        關書籍內容所示，亦見日本、大陸地區研究實驗顯示，
        亦非無有促進細胞活化、促進血液酸鹼值改變，增強免
        疫力，以改善或治療慢性疾病之效能，此亦有被告等提
        出之國內出版書籍、日本及大陸研究文獻等在卷可參（
        見97年度偵字第11049 號偵查卷27至38頁、本院審理(一)
        卷103 至167 頁），可見被告等雖為促銷上開電位治療
        器，而於銷售體驗會場解說時，另宣稱該治療器有上開
        清血排毒及有助改善各項慢性疾病之效能，與衛生署核
        定之效能範圍不合，然亦非屬完全無稽不實之詞，況其
        等或有因基於個人或顧客個人使用後體驗改善體質之見
        證，此由上開被害人酉○○等人於警詢、偵查中證述時
        ，亦有多人認使用該治療器後對其舊疾有所改善，可見
        被告等於促銷時宣傳稱該治療器有上開清血排毒及有助
        改善各項慢性疾病之效能，亦非當係屬虛偽不實之詐術
        。又本件上開電位治療器於偵查中，經檢察官送請國立
        臺灣大學醫學院鑑定結果認「家庭用電位治療器應屬於
        TENS，電刺激器的一種，是用於體表電刺激之用，主要
        是透過刺激器的正負電極間電流興奮皮膚下面之肌肉或
        神經組織，使之達到肌肉收縮或神經傳導的目的。其應
        用主要適用在減輕肌肉之疼痛上，如文件所列之肩膀酸
        疼或下背痛等症狀，應歸類為物理治療之一種型式。至
        於第三點說明文氣血循環部分則屬自主神經系統的一部
        分，中醫之經脈與時辰之說實難驗證，即使驗證後要再
        配合電刺激器之臨床試驗才能下結論，以皮膚表面之電
        刺激要達到各種內臟器官之療效尚待證實，故在明確且
        大量的臨床試驗報告出來之前並不足以採信。」，此有
        該院鑑定（諮詢）案件回覆書在卷可稽，雖其基於現可
        確認者僅足認電位治療器屬減輕肌肉疼痛之物理治療型
        式之一種，至對於有無依中醫經脈時辰之說，認可藉以
        刺激達到內臟器官療效，尚待證實，於有明確大量之臨
        床試驗報告出來前並不足採，惟觀諸其文意，亦未完全
        排除電位治療器另有有關刺激內臟器療效之說，參諸上
        述被告等提出之日本、大陸地區有關電位治療療效之研
        究文獻，亦尚難以此鑑定結果遽認被告上開有關清血排
        毒等宣傳說詞，係屬完全無稽，而足認有不法詐欺之意
        圖。
      (2)次按久久公司所販售上開電子醫生電位治療器之價格係
        13萬6000元至14萬5000元不等，而依被告等所提出之國
        內外相類電位治療器之售價資料約自12萬元至23萬元不
        等（見97年度偵字第8608號偵查(二)卷266 至269 頁、本
        院審理(三)卷34至49頁），其上開治療器售價尚屬中等。
        另核諸久久公司上開治療器進口成本價格雖約5 萬多元
        ，然另加計其相關營業成本後，其售價成本約達13萬多
        元，此亦有被告等提出之久久公司電子醫生電位治療器
        成本分析表及相關資料在卷可徵（見本院審理(二)卷154
        至160 頁），尚非完全無稽。是依上所述，衡諸市價行
        情，被告等販售上開治療器之價格亦尚難遽認有不法暴
        利可言。再者，久久公司上開電位治療器依其原核定效
        能，其售價即已訂為上開13萬6000元至14萬5000元不等
        ，因此縱認被告等再以上開治療器具有清血排毒及有助
        改善各項慢性疾病等效能，加強宣傳促銷，有所不實，
        但其價格仍係相同，並無因此而增益，亦無何不法所有
        之意圖可言。
      (3)又查久久公司該治療器免費體驗會場之廣告，亦均被告
        等經依法聲請衛生主管機關核准登載，且其廣告內容亦
        均載有該電位治療器之上開核定效能及「使用前請詳閱
        說明書警語及注意事項」，此亦有其上開各會場廣告單
        附卷可徵；再其該販售之電位治療器所附之使用說明書
        ，亦均明示載有該治療器之上開核定效能及「有關慢性
        病治療須依醫師指示使用之」之注意事項，復有該使用
        說明書附卷可按，是依上所述，被告天○○經營之久久
        公司既均依法申請查驗登記核准進口販售上開電位治療
        器，且其上開廣告及該治療器所附之使用說明書亦均有
        揭示原核定功能及使用注意事項等資訊，已足讓一般消
        費者對該治療器之功能及使用注意事項，有所瞭解及判
        斷。況據上開被害人酉○○等人證述，其等於購買上開
        治療器前，多數均係在久久公司之會場免費體驗使用上
        開治療器後，始基於自己體驗之結果決定購買（見97年
        度偵字第8606號偵查卷(二)47、50、53、56、58、60、62
        、65、74、79、81、88、91、94、110 、112 、114 、
        117 、132 、133 、134 、135 、136 、137 、169 、
        170 、197 、198 、199 、200 、201 、202 、203 、
        204 、205 、208 、209 頁）。顯難認被害人酉○○等
        人購買上開治療器，係因遭被告等詐欺所為。
      (4)末查，被害人己○○、黃○○、庚○○、Ｂ○、賴楊梅
        子、壬○○○、寅○○、丑○○、戌○○、卯○○、未
        ○○、宙○○○、巳○○、辛○○、Ｃ○○、辰○○、
        玄○○○等人於警詢、偵查中均證稱：伊等於使用該治
        療器後覺得有改善病症，並無要提告，久久公司行銷並
        無不實等語（見97年度偵字第8606號偵查卷(二)47、50、
        53、56、58、60、62、76、81、83、88、91、94、110
        、112 、114 、117 、132 、133 、134 、136 、137
        、169 、171 、199 、202 、203 、204 、205 、209
        頁），公訴意旨所認顯與上開被害人陳述之事實不符。
        另被害人戊○○、子○○、宇○○、乙○○、丁○○等
        於警詢雖證稱：未感受到改善或不完全有效，要提告云
        云（見上開偵查卷(二)65、71、74、79、85頁），然被害
        人戊○○於偵查時則稱：伊不知久久公司有無行銷不實
        ，警局提告是要與其他人一起等語（見上開偵查卷(二)19
        8 頁），被害人子○○、丁○○於偵查中則均稱：伊認
        為久久公司無行銷不實等語（見上開偵查卷(二)198 、20
        4 頁），被害人乙○○於偵查中則稱：伊覺得久久公司
        行銷比較誇大等語（見上開偵查卷(二)201 頁），前後指
        述不一，且其個人或家人購買前均有體驗過，尚難認有
        遭被告等詐欺之情。又被害人酉○○、亥○○、申○○
        於警詢、偵查雖均指述：該治療器使用無效，要提告云
        云（見上開偵查卷(一)404 頁、偵查卷(二)67、69、167 、
        168 頁），然其後被害人亥○○於本院審理時則又證稱
        ：伊覺得該治療器沒有用，但伊母親覺得有幫助，現在
        仍在使用，伊覺得這件事應該沒有被騙，因為買東西付
        費是心甘情願買的，沒有人強迫伊買，伊當時有失眠，
        使用後覺得比較好睡才買等語（見本院98年12月16日審
        判筆錄5 至6 頁），而被害人申○○於本院審理時亦證
        稱：警局提告係警察引導伊說的，伊覺得久久公司他們
        沒有騙伊，因為買賣是雙方的，伊不要告訴了等語（見
        本院上開審判筆錄11至12頁），至被害人酉○○於本院
        審理時雖仍指述：伊覺得該治療器無效，偵查中指述屬
        實云云（見本院上開審判筆錄16頁），然其卻另證稱：
        伊現在都還在使用該治療器等語（見本院上開審判筆錄
        18頁），可見其後所述矛盾，既指稱久久公司之該治療
        器無療效，卻仍持續使用，顯與常理有違，是其指述亦
        顯不足採。綜上所述，亦難認上開被害人酉○○等人，
        有因受被告等詐術而陷於錯誤購買本件上開治療器之情
        ，此顯與詐欺罪之構成要件有間，自難據以論斷被告等
        構成詐欺罪。況依附表所示，其中被害人己○○、亥○○、申○○、戊○○、子○○、未○○、宇○○、乙○○、宙○○○、巳○○、丁○○、辛○○、Ｃ○○、辰
        ○○、玄○○○等人部分，其等洽購上開電位治療器之
        人，與被告癸○○、午○○、Ａ○○、地○○等人並無
        涉，亦難遽認其等就此等被害人部分有共犯詐欺之犯行
        。
    (二)又公訴意旨雖謂被告Ａ○○、地○○於被害人余陳圓到其
      上開會場使用上開治療器試作時，已知余陳圓腎臟慢性衰
      竭，經醫師診斷後評估需接受血液透析治療，二人仍以「
      如需洗腎之人尚未開始洗腎，經使用上開治療器後，可無
      庸洗腎」等語訛詐余陳圓，使余陳圓陷於錯誤，向其等訂
      購上開治療器，並因對其等所施之詐術深信不疑，每日使
      用上開治療器，而於多次赴醫門診時均拒絕血液透析治療
      ，終因併發肺炎死於敗血症，因認被告Ａ○○、地○○二
      人就此部分涉共犯有刑法第339 條第1 項之詐欺取財、同
      法第271 條第1 項之殺人等罪嫌云云。然查：
      (1)訊據被告Ａ○○、地○○二人均堅決否認有於上開時地
        對被害人余陳圓聲稱「如需洗腎之人尚未開始洗腎，經
        使用上開治療器後，可無庸洗腎」等語，而此部分事實
        僅有告訴人即被害人之女丙○○、被害人之夫余金井於
        偵查中之指述，並無其他具體事證可資佐證，而告訴人
        丙○○、證人余金井均係與被害人關係親密之家人，且
        因被害人因病身亡，喪親之情深痛，是其等之指述，不
        免有為達訴追被告二人目的而流於情緒失真之虞，況稽
        之告訴人丙○○於偵查中原係稱：伊母親去久久健康自
        然館體驗時，會場的人員說要洗腎的人如果還沒開始洗
        腎前，只要去做電子醫生治療，就可以不用洗腎，這是
        伊母親親口告訴伊，伊有去現場，會場的人都這麼說，
        伊也有親自聽到地○○如此告訴伊母親，Ａ○○、地○○都曾對伊母親說過該機器的神奇療效云云（見96年度
        他字第6684號偵查卷(二)15、16頁），然其後於偵查中又
        稱：被告二人上開所述等語，係伊母親說的，伊在桃園
        會場亦有聽到午○○向一位民眾說過早一點來就不用洗
        腎了云云（見97年度偵字第8608號偵查卷(一)369 頁），
        與前開所述相異不一，且由此亦可見告訴人所指述被告
        Ａ○○、地○○二人有對被害人聲稱上開不用洗腎等語
        ，顯係基於傳聞，而非其親自見聞目擊，自不足據以確
        認被告二人有上開行為。又告訴人雖於偵查、審理時多
        次指陳其於96年7 月間至久久公司會場上班時，該會場
        人員教導其向體驗民眾解說上開治療器有清血排毒功能
        ，可改善慢性病症，以及其於96年8 至10月間，至桃園
        市、高雄縣、市等久久公司會場詢問蒐證錄音會場人員
        亦稱使用該治療器可清血排毒，有不用洗腎及改善慢性
        病症之療效，並有播放見證人影片云云，並提出其自行
        記錄之筆記影本、自行蒐錄之錄音、錄影光碟及其譯文
        等為憑（見96年度他字第6684號偵查卷(一)10至12頁、上
        開偵查卷(二)17頁、97年度偵字第8608號偵查卷(一)54至57
        頁、本院審理卷(二)98至118 頁），然查其提出之上開事
        證均與本件此部分指述被告Ａ○○、地○○有對其母親
        誆稱上述等語一節，相關人、事、時、地有異，並無法
        據以直接證明，且亦無間接相關事物足以佐證，尚難據
        以推論被告Ａ○○、地○○有上述行為，況其提出之上
        開事證，其真實性及證據能力於法亦尚非無疑，亦難遽
        採以論證被告二人犯行。又證人余金井雖於偵查中曾指
        證稱：余陳圓到久久公司會場，Ａ○○、地○○都有這
        樣講（應指不用洗腎之事），伊太太回來有告訴伊，伊
        到會場也有聽到觀眾講買機器不用洗腎，伊太太回來都
        有向伊說地○○、Ａ○○這樣講，且Ａ○○送機器來時
        ，亦有說腎臟病還沒開始洗腎前，用這台機器就不用洗
        云云（見97年度偵字第8608號偵查卷(一)401 頁），然觀
        諸其所述，亦見其並未於被害人購機前在會場體驗時有
        親自見聞目擊被告Ａ○○、地○○對被害人陳稱上開等
        語，均係傳聞自被害人所言，況其所指傳聞至被害人所
        言之情，是否屬實，因被害人已死亡，亦難以確認，至
        其上開所指被告Ａ○○於送機器至其住處時亦有對其稱
        使用該機器可以不用洗腎等語云云，亦為被告Ａ○○所
        堅決否認，且指駁稱：伊至被害人住處安裝機器時，證
        人余金井並不在場，余金井是在伊安裝好後，才把錢拿
        回來交給伊，伊有向余金井說明機器如何使用，但沒有
        說用了就不用洗腎等語（見上開偵查卷(一)402 頁），是
        衡諸上情，證人余金井上開證述，亦尚難採為確認被告
        二人有為上開等語之情。綜上所述，本件既不能證明被
        告Ａ○○、地○○有對被害人誆稱上開等語施以詐術，
        騙取被害人購買上開治療器，且徵諸上述相同理由，被
        告二人於此縱有於對被害人促銷時宣傳稱該治療器有上
        開清血排毒及有助改善各項慢性疾病之效能，在其等主
        觀認知上尚非可認完全無稽，且久久公司體驗會場之廣
        告、該治療器之使用說明書均揭示有主管機關核定之效
        能及慢性病者使用注意事項，已足供消費者自行判斷，
        即難認其等對被害人有施以詐術之故意，且依其價格與
        相類治療器國內外市價相較，亦無據認有不法之暴利，
        縱其上開宣稱之效能有所不實，亦無礙其該治療器價格
        之差異，難認有不法所有之意圖，此外依告訴人及被告
        等所述，被害人於購買上開治療器前，已在久久公司土
        城、中和等會場，免費體驗使用超過一年多之久，且被
        害人亦未曾指述久久公司銷售該治療器有何不實詐騙之
        事，尚且持續使用，亦難認被害人有陷於錯誤之情，是
        被告Ａ○○、地○○此部分被訴詐欺取財罪嫌，亦不能
        證明成立。
      (2)次按依上所述，刑法殺人罪之構成，行為人須有殺害之
        故意（含不確定故意），然查本件被告Ａ○○、地○○
        均係久久公司會場之銷售人員，其對前來體驗之被害人
        余陳圓解說上開治療器之效能，其目的僅係在銷售該治
        療器，與被害人亦素無仇怨，顯無任何殺害被害人之動
        機與犯意，是縱認被告二人有對被害人誆稱上開使用該
        治療器即可不用洗腎等語，亦難以被告二人有此詐術銷
        售該治療器，即可遽認其等有殺害被害人之故意可言，
        況被告等僅係為促銷上開治療器，縱有因此造成被害人
        誤信而發生死亡結果，亦非不違背被告二人促銷之本意
        ，而認有公訴意旨所指殺人之未必故意可言。再者，構
        成殺人罪之殺害行為，須係足以造成他人死亡結果之行
        為，然衡諸被告二人縱於對被害人促銷上開治療器時，
        有對被害人誆稱上開使用該治療器即可不用洗腎等語，
        而使被害人陷於錯誤深信不疑等情屬實，惟被告二人上
        開之行為僅係單純於體驗會場對被害人促銷上開治療器
        ，其就被害人是否因此不為洗腎治療行為亦未完全監控
        支配，且迄被害人死亡，其間相隔有5 個月之久，況此
        之間被害人亦均有多次按期至醫院門診，且拒為洗腎治
        療均係出於被害人個人決意，縱被害人有因聽聞被告等
        上開促銷所言之影響而拒為洗腎治療，亦係其個人決意
        ，而非被告等所可掌控，從而即難認被告等上開促銷不
        實之詐術行為，係屬其等可掌控足以造成他人死亡結果
        之殺害行為。又按刑法上之殺人罪，行為人之殺害行為
        ，必與行為客體之死亡結果間，具有相當因果關係，始
        足構成該罪，惟縱認被告等二人有對被害人誆稱上開等
        語之詐術，徵諸自被告二人為上開不實促銷詐術行為起
        ，迄被害人死亡止間，相隔有5 個月之久，其間並有被
        害人於門診時拒為洗腎之自決行為多次，可見被告等上
        開詐術行為與被害人死亡結果，其間聯絡關係顯非有緊
        密之相當必然關係，再者被害人係為完全行為能力之成
        年人，復有其夫及告訴人等成年家人建言勸說，衡情其
        拒為洗腎之決意，顯非全係因聽信被告等上開詐術所言
        所致，而應有係因其個人畏於洗腎治療之苦而託詞拒為
        治療之情，因此再介入被害人個人決意之因素，顯難認
        其間具有相當因果關係。是依上所述，縱認被告有上述
        詐術之情，其行為亦與殺人罪之構成要件有間，尚難以
        殺人罪相繩。另依馬偕紀念醫院出具之被害人死亡證明
        書所示，被害人係因腎衰竭、腦出血、肺炎、急性呼吸
        窘迫症候群引發敗血症死亡，且據證人即被害人之主治
        醫師陳漢湘於警詢訪談紀錄陳稱：被害人有慢性腎衰竭
        疾病，原自87年11月起因慢性腎炎至醫院進行規則治療
        ，至96年初已呈慢性腎衰竭，但無明顯毒性症狀，96年
        4 月門診時以告知被害人上開症狀，須建立洗腎廔管手
        術，被害人延至96年6 月16日始接受手術，其後於96年
        7 月2 日、16日、同年8 月13 日 門診均告知須進行洗
        腎（即透析治療），但被被害人所拒，至96年8 月18日
        被害人因腦出血急診入院，於96 年8月21日始開始洗腎
        ，惟於96年9 月23日因併發肺炎死於敗血症，一般病人
        未依醫囑進行洗腎，會造成全身器官的毒性症狀，如噁
        心嘔吐、高血壓、水腫、倦怠，導致心臟、肺臟衰竭，
        昏迷而死亡，被害人死亡證明書所載腦出血、肺炎、急
        性呼吸窘迫症候群、敗血症等均與腎衰竭有關等語（見
        97年度偵字第8608號偵查卷(一)47 至49 頁），固可證被
        害人確係因患有慢性腎衰竭疾病，未醫囑而拒為洗腎治
        療，以致引發併發症死亡，但此僅足認被害人死亡原因
        ，尚不足逕以據認被告等二人有殺人之犯行，且依上開
        證人陳漢湘所述：被害人因多次屢拒延誤洗腎治療以致
        引發併發症死亡等語，亦僅見被害人自主決意拒不接受
        洗腎治療，然其拒絕治療究係因其個人畏病治療或係其
        他原因，並無其他具體事證可資證明確認，而告訴人及
        證人余金井上開對被告二人之指述，亦屬其等事後臆測
        之詞，尚難據以確認被告二人等有此被訴殺人之犯行。
    綜上所述，尚難確認被告天○○、甲○○、癸○○、午○○
    、Ａ○○、地○○等分別有上開被訴之詐欺、殺人等犯行，
    此外復查無其他積極證據足認被告天○○、甲○○、癸○○
    、午○○、Ａ○○、地○○等分別確有上揭詐欺、殺人或其
    他等犯行，是依上開規定及說明，本件均不能證明被告天○○、甲○○、癸○○、午○○、Ａ○○、地○○等犯罪，自
    應均為無罪判決之諭知。
據上論斷，應依刑事訴訟法第301 條第1 項，判決如主文。
本案經檢察官李超偉到庭執行職務
中    華    民    國    98    年    12    月    31    日
                刑事第二庭  審判長法  官  鄭  水  銓
                                  法  官  陳  正  偉
                                  法  官  彭  全  曄
以上正本證明與原本無異。
如不服本判決應於收受送達後十日內向本院提出上訴書狀，並應
敘述具體理由；其未敘述上訴理由者，應於上訴期間屆滿後二十
日內向本院補提理由書（均須按他造當事人之人數附繕本）「切
勿逕送上級法院」。
                                  書記官  謝  雪  紅
中    華    民    國    99    年    1     月    5     日
----------------------------------------------------------------
附表：
 ┌──┬────┬───────────────┬──────┐
 │編號│被 害 人│購買時地、金額與購買經過      │久 久 公 司 │
 │    │        │                              │銷 售 代 表 │
 ├──┼────┼───────────────┼──────┤
 │一  │酉○○  │於95年6 月底，在臺北市○○街與│甲○○      │
 │    │        │東園街（起訴書附表誤載為「東圍│            │
 │    │        │街」）口久久公司設置之會場，由│            │
 │    │        │被告甲○○在場向被害人酉○○解│            │
 │    │        │說謊稱使用上揭電位治療器對內臟│            │
 │    │        │有改善，可清血改善肝臟，使被害│            │
 │    │        │人酉○○陷於錯誤，於95年7 月1 │            │
 │    │        │日交付現金13萬6000元予甲○○，│            │
 │    │        │購買上揭電位治療器1 台。      │            │
 ├──┼────┼───────────────┼──────┤
 │二  │己○○  │於95年8 月4 日（起訴書附表誤載│真實姓名年籍│
 │    │        │為「96年5 月間」），在臺北市民│不詳之「翁素│
 │    │        │生東路4 段久久公司所設置之會場│真」        │
 │    │        │，聽聞現場自稱為「翁素真」之人│            │
 │    │        │，謊稱上揭電位治療器對血液循環│            │
 │    │        │有幫助，使被害人己○○陷於錯誤│            │
 │    │        │，先交付現金1 萬元，末再支付尾│            │
 │    │        │款12萬6000元予久久公司之不詳員│            │
 │    │        │工，購買上揭電位治療器1 台。  │            │
 ├──┼────┼───────────────┼──────┤
 │三  │黃○○  │於95年11月28日，在桃園縣桃園市│被告午○○與│
 │    │        │建豐街4 號久久公司設置之會場，│真實姓名年籍│
 │    │        │聽聞現場之被告午○○與真實姓名│不詳之「陳素│
 │    │        │年籍不詳之「陳素英」，謊稱上揭│英」        │
 │    │        │電位治療器對血液循環有幫助，使│            │
 │    │        │被害人黃○○陷於錯誤，以分期付│            │
 │    │        │款總價14萬5000元（起訴書附表誤│            │
 │    │        │載為「13萬6000元」）之價格，購│            │
 │    │        │買上揭電位治療器1 台。        │            │
 ├──┼────┼───────────────┼──────┤
 │四  │庚○○  │於95年8 月間，在桃園縣桃園市建│被告午○○  │
 │    │        │豐街4 號久久公司設置之會場，聽│            │
 │    │        │聞現場之被告午○○，謊稱上揭電│            │
 │    │        │位治療器對血液循環有幫助，使被│            │
 │    │        │害人庚○○陷於錯誤，以分期付款│            │
 │    │        │總價13萬6000元之價格，購買上揭│            │
 │    │        │電位治療器1 台。              │            │
 ├──┼────┼───────────────┼──────┤
 │五  │Ｂ○、賴│於95年7 月24日，在桃園縣桃園市│被告甲○○與│
 │    │楊梅子（│建豐街4 號久久公司設置之會場，│午○○      │
 │    │2 人係夫│聽聞現場之被告甲○○與午○○，│            │
 │    │妻，合購│謊稱上揭電位治療器對血液循環與│            │
 │    │1 台）  │清血管有幫助，使被害人Ｂ○、賴│            │
 │    │        │楊梅子（起訴書附表誤載為「李鳳│            │
 │    │        │蓮」）陷於錯誤，以分期付款總價│            │
 │    │        │13萬6000元之價格，購買上揭電位│            │
 │    │        │治療器1 台。                  │            │
 ├──┼────┼───────────────┼──────┤
 │六  │壬○○○│於95年1 月27日，在桃園縣桃園市│被告午○○  │
 │    │        │建豐街4 號久久公司設置之會場，│            │
 │    │        │聽聞現場之被告午○○，謊稱上揭│            │
 │    │        │電位治療器對血液循環與與保養有│            │
 │    │        │幫助，使被害人壬○○○陷於錯誤│            │
 │    │        │，交付13萬6000元之支票1 紙，購│            │
 │    │        │買上揭電位治療器1 台（以沈明勳│            │
 │    │        │名義購買）。                  │            │
 ├──┼────┼───────────────┼──────┤
 │七  │寅○○  │於95年8 月12日，在桃園縣桃園市│被告午○○  │
 │    │        │建豐街久久公司設置之會場，聽聞│            │
 │    │        │現場之被告午○○，謊稱上揭電位│            │
 │    │        │治療器利用正電與負電之原理，對│            │
 │    │        │血液循環有幫助，使被害人寅○○│            │
 │    │        │陷於錯誤，以分期付款總價13萬60│            │
 │    │        │00元之方式，購買上揭電位治療器│            │
 │    │        │1 台。                        │            │
 ├──┼────┼───────────────┼──────┤
 │八  │丑○○  │於96年5 月10日，在桃園縣桃園市│真實姓名年籍│
 │    │        │忠二路久久健康會場，聽聞被告陳│不詳之林美麗│
 │    │        │玉美謊稱上揭電位治療器係靜電治│，惟被告陳玉│
 │    │        │療器，1 秒鐘可震動60次，把血管│美亦一同在場│
 │    │        │壁的髒東西震下來，促進血液循環│解說        │
 │    │        │，使被害人丑○○陷於錯誤，以分│            │
 │    │        │期付款總價14萬5000元之方式，購│            │
 │    │        │買上揭電位治療器1 台。        │            │
 ├──┼────┼───────────────┼──────┤
 │九  │亥○○  │於95年10月28日，在臺北縣土城市│姓名、年籍不│
 │    │        │學成路久久健康會場，見真實姓名│詳，綽號「阿│
 │    │        │年籍不詳自稱為「阿鴻」之成年男│鴻」之成年男│
 │    │        │子，以播放上揭電子醫生可治療皮│子          │
 │    │        │膚病、腎臟病，並在現場懸掛各種│            │
 │    │        │重大疾病之好轉反應看板，復謊稱│            │
 │    │        │上揭電位治療器可改善血液循環，│            │
 │    │        │使用後血糖昇高是因為血管壁穢物│            │
 │    │        │已清除下來等詐術，使被害人傅祝│            │
 │    │        │英陷於錯誤以14萬5000元總價辦分│            │
 │    │        │期付款之方式，購買上揭電位治療│            │
 │    │        │器1 台。                      │            │
 ├──┼────┼───────────────┼──────┤
 │十  │申○○  │於96年7 月18日（起訴書附表誤載│真實姓名年籍│
 │    │        │為「96年8 月間」），在屏東縣南│不詳自稱為「│
 │    │        │州鄉某處民宅，聽聞姓名年籍不詳│蔡淑芬」    │
 │    │        │自稱「蔡淑芬」之人，謊稱使用上│            │
 │    │        │揭電位治療器可改善血液循環，使│            │
 │    │        │被害人申○○陷於錯誤，以14萬  │            │
 │    │        │5000 元 總價辦分期付款之方式，│            │
 │    │        │購買上揭電位治療器1 台，嗣在臺│            │
 │    │        │北住處裝機時，久久公司之真實姓│            │
 │    │        │名年籍不詳之員工，復為取信被害│            │
 │    │        │人申○○，而提供十二時辰氣血循│            │
 │    │        │表。                          │            │
 ├──┼────┼───────────────┼──────┤
 │十一│戌○○  │於97年2 月間，在臺北市○○街久│癸○○      │
 │    │        │久健康會場，聽聞被告癸○○謊稱│            │
 │    │        │使用上揭電位治療器可改善體質神│            │
 │    │        │經的循環與血液循環，使被害人陳│            │
 │    │        │鄭霞陷於錯誤，以14萬5000元總價│            │
 │    │        │辦分期付款之方式，購買上揭電位│            │
 │    │        │治療器1 台。                  │            │
 ├──┼────┼───────────────┼──────┤
 │十二│卯○○  │於96年8 月10日，在臺北市○○街│癸○○      │
 │    │        │140 巷21號，見被告癸○○在現場│            │
 │    │        │播放預錄影片，影片內謊稱上揭電│            │
 │    │        │位治療器可以穩定血壓與改善血路│            │
 │    │        │循環，使被害人卯○○（起訴書附│            │
 │    │        │表誤載為「陳鄭」）陷於錯誤，以│            │
 │    │        │14萬5000元總價辦分期付款之方式│            │
 │    │        │，購買上揭電位治療器1 台。    │            │
 ├──┼────┼───────────────┼──────┤
 │十三│戊○○  │於96年10月4 日（起訴書附表誤載│真實姓名年籍│
 │    │        │為「96年9 月底」），在臺中縣太│不詳之「許輝│
 │    │        │平市久久健康會場，見真實姓名年│雄」        │
 │    │        │籍不詳之「許輝雄」在現場謊稱使│            │
 │    │        │用上揭電位治療器可促進血液循環│            │
 │    │        │，並播放預錄影片誆稱可促進細胞│            │
 │    │        │活化，使被害人戊○○陷於錯誤，│            │
 │    │        │以14萬5000元總價辦分期付款之方│            │
 │    │        │式，購買上揭電位治療器1 台。  │            │
 ├──┼────┼───────────────┼──────┤
 │十四│楊游玉（│於96年1 月20日，在臺中縣潭子鄉│姓名、年籍不│
 │    │以子○○│福仁村久久健康會場，聽聞在場真│詳，綽號「阿│
 │    │之名義購│實姓名年籍不詳之「阿娟」，謊稱│娟」之女子  │
 │    │買，惟范│上揭電位治療器可以血路通暢、慢│            │
 │    │氏娥亦知│慢改善身體，使楊游玉陷於錯誤，│            │
 │    │悉部分購│用子○○之名義，以14萬5000元總│            │
 │    │買過程）│價辦分期付款之方式，購買上揭電│            │
 │    │        │位治療器1 台。                │            │
 ├──┼────┼───────────────┼──────┤
 │十五│未○○  │於96年7 月間，在高雄縣美濃鎮久│真實姓名年籍│
 │    │        │久健康會場，見真實姓名年籍不詳│不詳之「莊文│
 │    │        │之「莊文祥」、「莊文宇」播放預│祥」、「莊文│
 │    │        │錄內容係使用上揭電位治療器可以│宇」        │
 │    │        │改善體質加強免疫力、改善糖尿病│            │
 │    │        │等影片施詐，使被害人未○○陷於│            │
 │    │        │錯誤，以14萬5000元總價辦分期付│            │
 │    │        │款之方式，購買上揭電位治療器1 │            │
 │    │        │台。                          │            │
 ├──┼────┼───────────────┼──────┤
 │十六│宇○○（│於96年9 月間，在臺中縣太平市久│真實姓名年籍│
 │    │經證人劉│久健康會場，被害人何貴姿聽聞在│不詳之「許輝│
 │    │坤炳到庭│場真實姓名年籍不詳之「許輝雄」│雄」、「徐鶴│
 │    │結證表示│、「徐鶴珊」（起訴書附表誤載為│珊」        │
 │    │警詢時受│「徐鶴齡」），謊稱使用上揭電位│            │
 │    │詢問之對│治療器可以通血路及改善血液循環│            │
 │    │象為何貴│，並播放見證光碟片，使被害人何│            │
 │    │姿，爰一│貴姿陷於錯誤，以14萬5000元總價│            │
 │    │併起訴主│辦分期付款之方式，先交付3 萬50│            │
 │    │張）    │00元予在場久久公司之不詳員工，│            │
 │    │        │並將尾款辦理分期付款，以宇○○│            │
 │    │        │之名義購買上揭電位治療器1台 。│            │
 ├──┼────┼───────────────┼──────┤
 │十七│乙○○（│於95年1 月20日，在高雄縣岡山鎮│不詳        │
 │    │此部分被│久久健康會場，被害人王鶴壽與邱│            │
 │    │害人係王│月影聽聞在場真實姓名年籍不詳之│            │
 │    │鶴壽與邱│人，謊稱使用上揭電位治療器10分│            │
 │    │月影，惟│鐘後，體內正負離子之比例會調整│            │
 │    │證人王子│，體質會由酸性變為鹼性，體內血│            │
 │    │誠亦於結│液循環會變好，使被害人王鶴壽與│            │
 │    │證時證稱│邱月影陷於錯誤，以其子乙○○之│            │
 │    │王鶴壽受│名義，以13萬6000元（起訴書附表│            │
 │    │詐騙之經│誤載為「14萬5000元」）總價辦分│            │
 │    │過，爰一│期付款之方式，購買上揭電位治療│            │
 │    │併起訴主│器1 台，嗣乙○○見王鶴壽與邱月│            │
 │    │張）    │影之身體狀況並無改善，始知受騙│            │
 │    │        │。                            │            │
 ├──┼────┼───────────────┼──────┤
 │十八│宙○○○│於96年2 月間，在高雄市○○街久│不詳        │
 │    │        │久健康會場，聽聞現場真實姓名不│            │
 │    │        │詳之久久公司員工謊稱使用上揭電│            │
 │    │        │位治療器可以改善血路，並播放見│            │
 │    │        │證光碟片，使被害人宙○○○陷於│            │
 │    │        │錯誤，以14萬5000元總價辦分期付│            │
 │    │        │款之方式，購買上揭電位治療器1 │            │
 │    │        │台。                          │            │
 ├──┼────┼───────────────┼──────┤
 │十九│巳○○  │於96年4 月12日（起訴書附表誤載│不詳        │
 │    │        │為「96年9 月間」），在屏東縣南│            │
 │    │        │州鄉○○路久久健康會場，見久久│            │
 │    │        │公司真實姓名年籍不詳之員工，播│            │
 │    │        │放內容有使用上揭電位治療器可改│            │
 │    │        │善血路之見證光碟片，並在現場懸│            │
 │    │        │掛血路圖，復謊稱使用後可促進血│            │
 │    │        │液暢通，使被害人巳○○陷於錯誤│            │
 │    │        │，以14萬5000元總價辦分期付款之│            │
 │    │        │方式，購買上揭電位治療器1 台。│            │
 ├──┼────┼───────────────┼──────┤
 │二十│丁○○  │於95年11月17日（起訴書附表誤載│姓名、年籍不│
 │    │        │為「96年9 月間」），在屏東縣枋│詳自稱「蔡小│
 │    │        │寮鄉隆山村久久健康會場，見久久│姐」之女子  │
 │    │        │公司真實姓名年籍不詳之員工「蔡│            │
 │    │        │小姐」，播放內容有使用上揭電位│            │
 │    │        │治療器可改善血路與高血壓之見證│            │
 │    │        │光碟片，並在現場懸掛血路圖，復│            │
 │    │        │謊稱使用後可促進血液暢通，使被│            │
 │    │        │害人丁○○陷於錯誤，以14萬5000│            │
 │    │        │元總價辦分期付款之方式，購買上│            │
 │    │        │揭電位治療器1 台。            │            │
 ├──┼────┼───────────────┼──────┤
 │二一│辛○○  │於96年3 月間，在臺南縣新營市中│姓名年籍不詳│
 │    │        │華路久久健康會場，見久久公司真│之「許宸鳳」│
 │    │        │實姓名年籍不詳之「許宸鳳」，播│            │
 │    │        │放內容有使用上揭電位治療器可改│            │
 │    │        │善血路之見證光碟片，並在現場懸│            │
 │    │        │掛血路圖，復謊稱使用後可促進血│            │
 │    │        │液暢通，使被害人辛○○陷於錯誤│            │
 │    │        │，以14萬5000元總價辦分期付款之│            │
 │    │        │方式，購買上揭電位治療器1 台。│            │
 ├──┼────┼───────────────┼──────┤
 │二二│Ｃ○○  │於96年7 月9 日（起訴書附表誤載│姓名、年籍不│
 │    │        │為「96年5 月間」），在屏東縣南│詳，綽號「阿│
 │    │        │州鄉久久健康會場，由真實姓名年│玲」之女子  │
 │    │        │籍不詳之久久公司員工「阿玲」，│            │
 │    │        │向被害人謝蔡香與Ｃ○○謊稱使用│            │
 │    │        │上揭電位治療器得活化細胞改善體│            │
 │    │        │質，使被害人謝蔡香與Ｃ○○陷於│            │
 │    │        │錯誤，以被害人Ｃ○○之名義，14│            │
 │    │        │萬5000元總價辦分期付款之方式，│            │
 │    │        │購買上揭電位治療器1 台。      │            │
 ├──┼────┼───────────────┼──────┤
 │二三│辰○○  │於96年1 月29日（起訴書附表誤載│真實姓名年籍│
 │    │        │為「95年10月間」），在屏東縣屏│不詳自稱為「│
 │    │        │東市○○街，聽聞真實姓名年籍不│蔡小姐」之人│
 │    │        │詳自稱「蔡小姐」之久久公司員工│。          │
 │    │        │，謊稱使用上揭電位治療器後可以│            │
 │    │        │清血，使被害人辰○○陷於錯誤，│            │
 │    │        │以14萬5000元總價辦分期付款之方│            │
 │    │        │式，購買上揭電位治療器1 台。  │            │
 ├──┼────┼───────────────┼──────┤
 │二四│玄○○○│於96年6 月16日，在臺中縣太平市│不詳        │
 │    │        │東平路久久健康會場，聽聞現場真│            │
 │    │        │實姓名年籍不詳之久久公司員工，│            │
 │    │        │謊稱使用上揭電位治療器可以通血│            │
 │    │        │路，使被害人玄○○○陷於錯誤，│            │
 │    │        │以14萬5000元總價辦分期付款之方│            │
 │    │        │式，購買上揭電位治療器1 台。  │            │
 └──┴────┴───────────────┴──────┘

司法院資訊處製作；財團法人民間司法改革基金會備份。
